行　政　法　院　判　決　　　　　　　　　　　　　八十八年度判字第四○八一號
　　原　　　告　澎湖縣馬公市.
　　代　表　人　甲○○
　　被　　　告　澎湖縣政府
右當事人間因廢棄物清理法事件，原告不服行政院環境保護署中華民國八十七年十一
月六日環署訴字第七○九六九號再訴願決定，提起行政訴訟。本院判決如左︰
　　主  文
原告之訴駁回。
　　事  實
緣被告所屬環境保護局於民國（下同）八十六年七月三十一日十六時三十五分派員往
原告處稽查，查獲其醫療事業廢棄物僅以冷藏貯存，逾七日期限，均未以焚化法或滅
菌法處理等事項，乃予以告發，由被告依據廢棄物清理法第三十一條規定，於八十七
年一月十七日以八六澎府環二字第○三五三二號函引用廢棄物清理法第三十五條第二
款對原告科處罰鍰二萬元折合新台幣六萬元。原告不服，提起訴願、再訴願，均遭決
定駁回，乃提起行政訴訟。茲摘兩造訴辯要旨於次：
原告起訴意旨略謂︰一、依行政院生署（以下簡稱生署）與行政院環境保護署（
以下簡稱環保署）醫療廢棄物處理聯繫會報第三次會議，澎湖等地區之醫療廢棄物仍
應符合廢棄物清理法及事業廢棄物貯存清除處理方法及設施標準（以下簡稱設施標準
）之相當規定，但焚化處理設施未完成設置或未與民營化處理原告簽約前得暫於滅菌
處理後併一般廢棄物清除。而生署曾補助本縣醫師公會高壓滅菌鍋、粉碎機各乙台
，放置於天主教惠民醫院，代為處理各醫院所之醫療廢棄物，係焚化處理設施未完成
設置前以高壓滅菌粉碎方式處理，符合上開決議事項之規定。二、被告所屬環境保護
局（以下稱環保局）於八十六年六月三十日召開會議，會中該局課長指示：本縣在未
設置焚化爐之前仍請生局、醫師公會委託代處理業者處理。主席裁示：「請公會
生局通知暫時冷藏貯存處理，而本局仍將繼續稽查，任意丟棄違反規定之醫療機構將
依法查處。」會後本縣醫師公會即將於七月五日邀日友公司商談未果，又接洽屏東區
醫療廢棄物消費合作社訂代處理焚化。原告亦於七月十六日簽約，且等待環保署之許
可，此期間原告並未將醫療廢棄物任意丟棄。事實上原告均遵照環保局八十六年六月
三十日會議主持人裁示處理，主觀上並無故意過失違反廢棄物清理法第十五條之情形
。三、本縣事實上並無處理醫療廢棄物之焚化設施，原告悉依遵廢棄物清理法相關法
令審慎處理醫療廢棄物，並無任意丟棄之事實。依司法院釋字第二七五號解釋，無故
意過失。應不具可歸責性。四、被告處分及一再訴願決定均有違誤，為此訴請撤銷等
語。
被告答辯意旨略稱︰一、依照行政院核定公共安全方案－醫療廢棄物管理、環保署八
十六年四月二十一日八六環署廢字第二○五八五號會議紀錄、八十六年四月八日加強
醫療廢棄物妥善處理稽查計畫及台灣省環境保護處（以下簡稱環保處）訂定「台灣省
醫療事業廢棄物管理計畫」規定，八十六年七月一日起可燃感染性醫療事業廢棄物採
焚化法處理。另依「有害事業廢棄物認定標準」（以下稱認定標準）「設施標準」等
規定，醫療機構於醫療行為過程中產生具有感染性之廢棄物者，應為「感染性事業廢
棄物」，此廢棄物係屬有害事業廢棄物之一種，依設施標準第十一條及第二十四條規
定，曾與病人血液等接觸之可燃性事業廢棄物，除以紅色容器貯存，並於常溫一日或
攝氏五度以下冷藏者以七日為限，即採焚化法處理，而黃色容器貯存之感染性事業廢
棄物以滅菌法處理或以焚化法處理、廢棄之針頭、針筒以焚化法處理或應滅菌後粉碎
處理。原告之廢棄物並未依規定處理。二、原告所為主張及引用司法院釋字第二七五
號解釋為理由，應無可採。三、被告處分並無違誤，原告之訴請予駁回等語。
　　理  由
按「事業廢棄物之貯存、清除或處理方法及設施，應符合中央主管機關之規定」、「
本法所稱主管機關，在中央為行政院環境保護署」、「貯存、清除或處理有害事業廢
棄物，違反第十五條規定者，處二萬元以上五萬元以下罰鍰」廢棄物清理法第十五條
、第四條前段、第二十五條第二款明文規定。而依環保署所訂認定標準規定，廢棄之
感染性培養物、病理學廢棄物、血液廢棄物、廢棄之尖銳器具等均屬感染性事業廢棄
物。依設施標準第十一條規定範圍醫療之可燃性感染性事業廢棄物，分別以紅色、黃
色容器貯存，依該標準第二十四條規定紅色容器貯存之感染性事業廢棄物以焚化法處
理，黃色者以滅菌法或以焚化法處理。廢棄之針頭、針筒以焚化法或應經滅菌後粉碎
處理。且依環保署「加強醫療廢棄物妥善處理稽查計畫」伍執行方式二規定，澎湖縣
之醫療機構之感染性醫療廢棄物自八十六年七月一日起應依廢棄物清理法及設施標準
規定清理。被告於八十六年六月三十日召開會議，提案討論通過自八十六年七月一日
起辦理環保署加強醫療廢棄物妥善處理稽查計畫及臺灣省環保處「台灣省醫療事業機
構廢棄物管理計畫」中規定可燃感染性醫療廢棄物焚化處理。本件被告所屬環保局於
八十六年七月三十一日在原告處查獲其醫療事業廢棄物僅以冷藏貯存，已逾七日期限
，並未以焚化法或滅菌法處理。有事業廢棄物稽查紀錄表在可考，且為原告所承認
，應認係真實。而執行機關澎湖縣馬公市公所以財政困絀，無法編列強制執行費，執
行困難等由，不為執行，有該所八十六年六月十七日澎馬清字第○六二八三號函附
可憑。則被告依廢棄物清理法第三十一條為處罰執行，並依同法第二十五條第二款、
第十五條規定，原告折合新台幣六萬元之罰鍰，經核於法並無違誤。至於原告主張各
節，經查感染性事業廢棄物之處理，中央主管機關已明確規定處理方法及實施日期，
全國均應遵行，不得藉故不行，地方官員亦無權作與中央機關相悖之指令，此乃依法
行政之當然解釋。原告所陳乃指澎湖地區有其客觀困難，無法及時實施等情，然此事
實於前開中央機關計畫中已有所考量，因此其實施日期比其他縣市較為延後，不能以
此理由，再為拒絕實施之主張。且不依主管機關規定實施，顯違廢棄物清理法第十五
條規定，不能認為無故意過失。因此，原告主張，均無可採。被告處分，即無違誤，
一再訴願決定，予以維持，亦無不合，原告起訴，求為撤銷，難認有理由，應予駁回
。
據上論結，本件原告之訴為無理由，爰依行政訴訟法第二十六條後段，判決如主文。
中    華    民    國     八十八      年     十二     月       三        日
                    行 政 法 院 第 四 庭
                                審 判 長 評  事      葉  振  權
                                         評  事      吳  錦  龍
                                         評  事      吳  明  鴻
                                         評  事      尤  三  謀
                                         評  事      陳  光  秀
右  正  本  證  明  與  原  本  無  異
                                         法院書記官  彭  秀  玲
中    華    民    國     八十八      年     十二     月       六        日
